臺灣臺南地方法院民事判決
109年度訴字第1964號
原      告  駱淑芳  
被      告  陳怡君  


上列當事人間請求侵權行為損害賠償事件，本院於民國109年12
月23日言詞辯論終結，判決如下：
    主    　文
原告之訴及假執行之聲請均駁回。
訴訟費用由原告負擔。
    事實及理由
一、原告起訴主張：原告於民國109年8月10日遭詐騙集團來電佯
    稱：網路購物設定錯誤成自動扣款，需依指示操作自動櫃員
    機等語，乃於109年8月11日9時許，分別匯款新臺幣(下同)4
    99,890元、60萬元至被告所有之中華郵政帳戶及玉山商業銀
    行帳戶(下合稱系爭2帳戶)。被告並於同日9時許前往臺南市
    安平區新南郵局臨櫃及使用自動提款機提領50萬元、於同日
    13時許前往臺南市中西區玉山銀行臺南分行臨櫃及使用自動
    提款機提領60萬元，原告因被告之侵權行為受有1,099,890
    元之損害，爰依侵權行為損害賠償之法律關係提起本訴等語
    。並聲明：被告應給付原告1,099,890元，及自起訴狀繕本
    送達翌日起至清償日止，按週年利率百分之5計算之利息；
    願供擔保請准宣告假執行(見訴字卷第16頁、第57頁)。
二、被告則以：伊於109年7月初上網求職找工作，在臉書上看到
    徵求內勤及外勤人員之文章，工作內容是整理文件及複印傳
    真，伊就加入LINE暱稱為「吳哲鋼」的帳號，「吳哲鋼」說
    公司是會計事務所，要伊提供雙證件封面及2本金融帳戶存
    摺封面、印章、提款卡照片給他，之後又叫伊加入暱稱為「
    黃貫中」的LINE，「黃貫中」說伊的工作內容就是負責將公
    司合作的台商資金分流，要用伊名下的帳戶將匯入的資金領
    出來，然後交給指定的業務人員，所以伊才提供系爭2帳戶
    ，然後依指示將匯入系爭2帳戶裡的錢領出來交給「黃貫中
    」，伊不知道這是被害人被詐騙的錢，伊並經臺灣臺南地方
    檢察署檢察官以109年度偵字第18281號為不起訴處分確定（
    下稱系爭刑事案件）等語置辯。並聲明：原告之訴駁回；願
    供擔保請准宣告免為假執行(見訴字卷第58頁)。
三、得心證之理由：
  ㈠按民法第185條第1項前段所謂共同侵權行為，須共同侵權行
    為人皆已具備侵權行為之要件始能成立，若其中有人無故意
    過失，或無不法侵害行為，則其人非侵權行為人，自不須與
    具備侵權行為要件之人負連帶損害賠償責任。而依民法第18
    4條第1項前段之規定，侵權行為之成立，須行為人因故意過
    失不法侵害他人權利，亦即行為人須具備歸責性、違法性，
    並不法行為與損害間有因果關係，始能成立，且主張侵權行
    為損害賠償請求權之人，對於侵權行為之成立要件應負舉證
    責任。就歸責事由而言，無論行為人因作為或不作為而生之
    侵權責任，均以行為人負有注意義務為前提，在當事人間無
    一定之特殊關係（如當事人間為不相識之陌生人）之情形下
    ，行為人對於他人並不負一般防範損害之注意義務。又就違
    法性而論，倘行為人所從事者為社會上一般正常之交易行為
    或經濟活動，除被害人能證明其具有不法性外，亦難概認為
    侵害行為，以維護侵權行為制度在於兼顧「權益保護」與「
    行為自由」之旨意（最高法院100年度台上字第328號號判決
    意旨參照）。
　㈡經查，兩造原為不相識之陌生人，被告對原告並不負有一般
    防範損害之注意義務，原告就被告將系爭2帳戶交予他人使
    用，對原告有何注意義務之違反，未舉證以實其說，已難憑
    採。又被告係於109年7月初，在臉書見暱稱「湯育銓」之人
    刊登「大台南_打工_求職_找工作_找人才_昇徽誠徵內勤、
    外勤人員，工作內容：整理文件、複印傳真，預算薪資：00
    000-00000、另設有全勤獎金，工作時間：早上9：00-下午5
    ：00，福利制度：享勞健保、三節獎金等」徵人廣告訊息，
    而與暱稱「吳哲鋼」之人聯繫應徵工作，經「吳哲鋼」要求
    而提供身分證供審核，「吳哲鋼」復再向被告表示要提供存
    摺資料，被告遂將自己名下之系爭2帳戶存摺封面拍照以Lin
    e發送予「吳哲鋼」，之後暱稱「黃貫中」之人再向被告表
    示資金要分流到被告帳戶內，對方會先匯款到被告帳戶內，
    要被告去將錢提領出來後再交給指派之業務等情，有被告提
    出之臉書廣告截圖畫面、LINE訊息對話截圖畫面等資料附於
    系爭刑事案件卷宗可稽（見警卷第11至75頁），前揭LINE訊
    息對話中可見被告更提醒「黃貫中」，郵局帳戶內尚有1萬5
    千多元係被告所有，衡情被告應係相信「吳哲鋼」、「黃貫
    中」之說詞，故本件尚難以被告提供帳戶資料、代為領款，
    即認被告之行為具不法性。末參以被告之上開行為經不起訴
    處分確定乙節，業經本院職權調取系爭刑事案件卷宗核閱無
    訛，是本件難認被告行為係對原告之侵害行為。
四、綜上所述，原告依侵權行為法律關係，請求被告給付1,099,
    890元，及自起訴狀繕本送達翌日起至清償日止，按週年利
    率百分之5計算之利息，為無理由，應予駁回。
五、本件事證已臻明確，兩造其餘攻擊防禦方法，經本院審酌後
    核於本判決結果不生影響，爰不一一論述，併此敘明。
六、訴訟費用負擔之依據：民事訴訟法第78條。 
中　　華　　民　　國　　110 　年　　 1　　月　 　8　　日
                  民事第四庭   法    官　王淑惠
以上正本係照原本作成。
如對本判決上訴，須於判決送達後20日內向本院提出上訴狀。
如委任律師提起上訴者，應一併繳納上訴審裁判費。
中　　華　　民　　國　　110 　年　 　1　　月　 　8　　日
                               書 記 官  洪凌婷